臺灣新竹地方法院民事判決
111年度家繼簡字第7號
原      告  游小娟  

被      告  游德財  

            游德明  

            游世宏  

            游金蘭  

            游香蘭  

上列當事人間請求分割遺產事件，本院於111年6月29日言詞辯論
終結，判決如下：
    主  文
一、兩造就被繼承人丙○○所遺如附表一所示遺產，其分割方法
    如附表一「分割方法」欄所示。
二、訴訟費用由兩造按附表二所示應繼分比例負擔。
    事實及理由
壹、程序方面：
一、按家事訴訟事件，除本法別有規定者外，準用民事訴訟法之
    規定；訴狀送達後，原告不得將原訴變更或追加他訴，但請
    求基礎事實同一、擴張或減縮應受判決事項之聲明者，不在
    此限，家事事件法第51條，民事訴訟法第255條第1項第2款
    、第3款分別定有明文。經查，本件原告起訴請求分割兩造
    被繼承人丙○○所遺如附表一編號1至3所示遺產，嗣於本案審
    理中，原告當庭陳明追加附表一編號4、5所示財產亦列為被
    繼承人丙○○之遺產（見本院卷第165頁）。其所為上開變更
    ，係本於對被繼承人遺產應整體分割之基礎事實，為單純擴
    張應受判決事項之聲明，合於前引規定，應予准許。
二、本件被告庚○○、己○○、乙○○、丁○○、戊○○均經合法通知，未
    於言詞辯論期日到場，核無民事訴訟法第386條各款事由，
    依家事事件法第51條準用民事訴訟法第385條第1項前段之規
    定，爰依原告之聲請，准為一造辯論而為判決。
貳、實體方面：
一、本件起訴主張略以：兩造之被繼承人丙○○於民國110年9月16
    日死亡，遺有如附表一所示之遺產，應由兩造共同繼承人，
    應繼分則如附表二所示，又被繼承人並未以遺囑禁止繼承人
    分割遺產，兩造亦未以契約禁止分割，因兩造未能達成分割
    協議，爰提起本件訴訟，請求按如附表二所示應繼分比例分
    割等語。
二、被告庚○○、己○○、乙○○、丁○○、戊○○皆經合法通知，均未於
    言詞辯論期日到場，亦未提出書狀作何聲明或陳述。
三、得心證之理由：
(一)按「遺產繼承人，除配偶外，依左列順序定之：一、直系血
    親卑親屬；二、父母；三、兄弟姐妹；四、祖父母。」，「
    配偶，有相互繼承遺產之權，其應繼分，依左列各款定之：
    二、與第一千一百三十八條所定第二順序或第三順序之繼承
    人同為繼承時，其應繼分為遺產二分之一」，「同一順序之
    繼承人有數人時，按人數平均繼承。」，民法第1138條第1
    項、第1144條第2款、第1141條前段定有明文。原告主張被
    繼承人丙○○於110年9月16日死亡，遺有如附表一所示財產，
    兩造為其全體繼承人，應繼分比例如附表二所示等情，業據
    提出繼承系統表、相關除戶及戶籍謄本、財政部北區國稅局
    遺產稅免稅證明書、如附表一編號1至3所示之土地登記謄本
    等件為證（見本院卷第15至53頁），並經本院職權查詢兩造
    及被繼承人之個人戶籍資料（見本案卷第73至85頁）在卷可
    憑，且被告等人均未到庭爭執，亦均無提出任何書狀為陳述
    ，而被繼承人丙○○之配偶先於101年9月7日死亡，丙○○嗣於1
    10年9月16日死亡，兩人育有8名子女，其中長男游德龍早於
    65年4月14日為盧秀春收養，另四女游秀玲於66年3月17日為
    陳清木及黃淑真所收養，上二人均無繼承權，本件全體繼承
    人即原告為三女，被告庚○○、己○○、乙○○（原名：游炎忠）
    、丁○○、戊○○分別為次男、三男、四男、長女、次女等共6
    人等情，自堪信原告所為主張為真實。
(二)本件遺產分割部分： 
 1、按繼承人有數人時，在分割遺產前，各繼承人對於遺產全部
    為公同共有；繼承人得隨時請求分割遺產，但法律另有規定
    或契約另有訂定者，不在此限；被繼承人之遺囑，定有分割
    遺產之方法，或託他人代定者，從其所定；民法第1151條、
    第1164條、第1165條第1 項分別定有明文。次按共有物之分
    割，依共有人協議之方法行之。分割之方法不能協議決定，
    法院得因任何共有人之請求，命為下列之分配：一、以原物
    分配於各共有人。但各共有人均受原物之分配顯有困難者，
    得將原物分配於部分共有人。二、原物分配顯有困難時，得
    變賣共有物，以價金分配於各共有人；或以原物之一部分分
    配於各共有人，他部分變賣，以價金分配於各共有人。以原
    物為分配時，如共有人中有未受分配，或不能按其應有部分
    受分配者，得以金錢補償之。又公同共有物分割之方法，除
    法律另有規定外，應依關於共有物分割之規定，同法第824 
    條第1項、第2項、第3項、第830條第2項亦有明文。而在公
    同共有遺產分割自由之原則下，民法第1164條所稱之「得隨
    時請求分割」，依同法第829條及第830條第1項規定觀之，
    自應解為包含請求終止公同共有關係在內，俾繼承人之公同
    共有關係歸於消滅而成為分別共有，始不致與民法第829條
    所定之旨趣相左，庶不失繼承人得隨時請求分割遺產之立法
    本旨，換言之，終止遺產之公同共有關係，既應以分割方式
    為之，將遺產之公同共有關係終止改為分別共有關係，性質
    上自亦屬分割遺產方法之一（最高法院82年度台上字第748
    號、93年度台上字第2609號判決意旨參照）。
 2、查兩造就本件遺產如何分割，未能達成協議，原告並到庭陳
    明此實係因被告乙○○個人因素所致，而本件遺產並無不能分
    割之情形，則原告為終止兩造間之公同共有關係，請求分割
    被繼承人之遺產，於法即屬有據。又如附表一所示之遺產依
    法並無不能分割之情事，兩造亦未主張或抗辯訂有不分割之
    特約，復無法達成協議分割，則原告訴請裁判分割，應予准
    許。茲按兩造依應繼分分割為分別共有，不僅對於兩造並無
    不利益情形，亦無因各繼承人所受分配之價值不同，而有由
    兩造相互找補問題；而原告主張按應繼分比例分割成分別共
    有等語，被告庚○○、己○○、乙○○、丁○○、戊○○則均經本院合
    法通知，未於言詞辯論期日到場，亦未具狀為任何聲明及陳
    述，可推認渠等亦不爭執對原告所主張按應繼分比例分割成
    分別共有之分割方法。再原告主張前開遺產依兩造應繼分比
    例分配或分割為分別共有，於法亦無不合，且為適當之分割
    方法，爰判決如主文所示。
四、末按因共有物分割、經界或其他性質上類似事件涉訟、由敗
    訴當事人負擔訴訟費用顯失公平者，法院得酌量情形，命勝
    訴之當事人負擔其一部，民事訴訟法第80條之1定有明文。
    查裁判分割遺產之形成訴訟，不因何造起訴而有不同，本件
    黃永泰請求裁判分割遺產雖有理由，惟關於訴訟費用之負擔
    ，應由兩造即繼承人全體各按其應繼分比例負擔，方屬事理
    之平，爰諭知如主文第2項所示。
五、本件事證已臻明確，兩造其餘攻擊防禦方法與判決之結果不
    生影響，爰不另贅論，併此敘明。　　
六、依家事事件法第51條、民事訴訟法第385條第1項前段、第80
    條之1，判決如主文。  
中　　華　　民　　國　　111 　年　　7 　　月　　29　　日
                      家事法庭  法　　　官  林建鼎 
以上正本係照原本作成。
如對本判決上訴，須於判決送達後20日之不變期間內，向本院提
出上訴狀（需附繕本）。如委任律師提起上訴者，應一併繳納上
訴審裁判費。
中　　華　　民　　國　　111 　年　　7 　　月　　29　　日
                                書　記　官　林毓青
附表一：被繼承人丙○○之遺產
編號 遺產內容（股票價值均為新臺幣） 分割方法  1 新竹縣○○鄉○○段000地號土地（面積1,304.93平方公尺；權利範圍1分之1） 由兩造按附表二所示應繼分比例維持分別共有。   2 新竹縣○○鄉○○段000地號土地（面積677.07平方公尺；權利範圍1分之1）   3 新竹縣○○鄉○○段○○○○段00000地號土地（面積145平方公尺；權利範圍1分之1）   3 郵政存簿儲金287元及利息。 由兩造按附表二所示應繼分比例分割為分別共有。兩造得按應繼分比例自行向郵局、農會領取。  4 竹北市農會存款1,136元及利息。  
附表二：繼承人及應繼分比例
編號 繼承人 應繼分比例  1 甲○○ 六分之一  2 庚○○ 六分之一  3 己○○ 六分之一  4 乙○○ 六分之一  5 丁○○ 六分之一  6 戊○○ 六分之一